臺灣苗栗地方法院刑事判決
111年度訴字第13號
公  訴  人  臺灣苗栗地方檢察署檢察官
被      告  賴文喭



選任辯護人   鞠金蕾律師（法律扶助)
上列被告因加重詐欺等案件，經檢察官提起公訴（110年度偵字
第7603號），被告於準備程序中就被訴事實為有罪之陳述，經本
院告知其簡式審判程序之旨，並聽取當事人之意見後，改依簡式
審判程序審理，判決如下：
    主  文
賴文喭犯三人以上共同詐欺取財罪，處有期徒刑壹年壹月。
扣案之手機壹支及現金新臺幣伍萬貳仟元均沒收；未扣案之犯罪
所得新臺幣貳萬元沒收，於全部或一部不能沒收或不宜執行沒收
時，追徵其價額。
    事  實
一、賴文喭基於參與犯罪組織之犯意，於民國110年11月11日起
    ，加入由真實姓名年籍不詳、通訊軟體Telegram暱稱「蔣經
    幹」、「喜洋洋」、「帥憨」等成年男子所組成之三人以上
    ，以實施詐術為手段，具有持續性、牟利性與結構性之「衝
    衝衝」詐欺集團擔任提款車手，負責提領款項交付予集團上
    手，每天可自提領款項中抽取新臺幣（下同）3,000元至13,
    000元不等之報酬。
二、賴文喭與上開集團成員共同意圖為自己不法之所有，基於三
    人以上共同詐欺取財及掩飾隱匿詐欺所得去向之洗錢犯意聯
    絡，先由「喜洋洋」於110年11月16日14時29分前某時許，
    指示賴文喭搭乘火車前往苗栗火車站，在苗栗火車站內向該
    詐欺集團之不詳成員拿取由陳寶貴所申辦之凱基銀行帳號00
    0-00000000000000號帳戶（下稱凱基銀行帳戶，陳寶貴涉犯
    詐欺罪嫌部分，另行偵辦中）及其他銀行帳戶之提款卡共11
    張後，再依「喜洋洋」之指示持上開提款卡提款。並由該詐
    欺集團之不詳成員，於110年11月16日20時30分許，陸續撥
    打電話予郭家希，佯為王品集團客服人員及玉山銀行行員，
    向郭家希稱因系統錯誤導致其誤刷一筆餐券，需依指示匯款
    始能解除訂購云云，致郭家希陷於錯誤，於同日21時30分許
    自其玉山銀行帳戶轉帳37,987元至詐欺集團成員指定之上開
    凱基銀行帳戶內。俟郭家希匯款後，賴文喭即依「喜洋洋」
    之指示，於同日21時37分許、同日21時44分許，在址設苗栗
    縣○○鄉○○路000號之全家超商公館農會店，持上開凱基銀行
    帳戶提款卡，分別提領20,000元、18,000元得手，而隱匿特
    定犯罪所得之去向。嗣賴文喭得手後，與其他車手分別搭乘
    由李宗興等人所駕駛之計程車至苗栗火車站，因李宗興發覺
    其等行蹤有異而通報警方，經警於110年11月16日22時21分
    許，在苗栗火車站前站盤查賴文喭所搭乘之計程車，經賴文
    喭同意檢視其手機後當場逮捕，並扣得其用以聯繫集團成員
    之手機1支、上開凱基銀行帳戶提款卡1張及現金52,000元，
    而循線查悉上情。
三、案經苗栗縣警察局苗栗分局報告臺灣苗栗地方檢察署檢察官
    偵查起訴。
    理  由
一、本案被告賴文喭所犯係死刑、無期徒刑或最輕本刑為3年以
    上有期徒刑以外之罪，亦非高等法院管轄之第一審案件，其
    於準備程序進行中，就被訴事實為有罪之陳述，經本院告知
    簡式審判程序進行審理，是依刑事訴訟法第273條之2規定，
    本案之證據調查，不受同法第159條第1項、第161條之2、第
    161條之3、第163條之1及第164條至第170條規定之限制，合
    先敘明。
二、上開犯罪事實，業據被告賴文喭於警詢、偵訊及本院審理中
    坦承不諱（見偵卷第25至44、143至151頁，本院卷第67、72
    、76頁），核與證人即被害人郭家希、證人李宗興於警詢中
    證述情節相符（見偵卷第45至47、49至54頁），並有苗栗縣
    警察局苗栗分局自願受搜索同意書、搜索扣押筆錄、扣押物
    品目錄表、郭家希之報案資料（內政部警政署反詐騙諮詢專
    線紀錄表、高雄市政府警察局前鎮分局瑞隆派出所受理詐騙
    帳戶通報警示簡便格式表、165專線協請金融機構暫行圈存
    疑似詐騙款項通報單、玉山銀行帳戶交易明細查詢頁面擷圖
    ）、凱基商業銀行股份有限公司110年12月24日凱銀集作字
    第11000049662號函、員警偵查報告（含監視器擷取照片）
    各1份及Telegram對話紀錄翻拍照片78張、現案現場照片60
    張、車票照片1張等在卷可參（見偵卷第55至105、107至113
    、121至127、239至243、245至271頁）。綜上，足認被告賴
    文喭之自白均與事實相符，被告所犯上開犯行，堪以認定，
    應依法論科。
三、論罪科刑部分：
  ㈠本案係於111年1月10日繫屬本院，有臺灣苗栗地方檢察署111
     年1月7日苗檢松宙110偵7603字第1119000613號函上之收狀
    戳章附卷可參（見本院卷第5頁），為被告賴文喭參與本案
    詐欺集團、最先繫屬於法院之案件，有臺灣高等法院被告前
    案紀錄表在卷可佐，是以被告賴文喭所為之本案犯行，亦為
    其加入本案詐欺集團之首次加重詐欺犯行，揆諸前開說明，
    即應併論以參與犯罪組織罪。
  ㈡核被告所為，係犯組織犯罪防制條例第3條第1項後段之參 與
    犯罪組織罪、刑法第339條之4第1項第2款之3人以上共同犯
    詐欺取財罪、洗錢防制法第14條第1項之一般洗錢罪。被告2
     次提領被害人遭詐騙款項之行為，係基於單一犯意，於密
    接時間所為，且侵害同一被害人之財產法益，各行為之獨立
    性薄弱，依照一般社會健全觀念，在時間差距上，難以強行
    分開，在刑法評價上，以視為數個舉動之接續施行，合為包
    括之一行為予以評價，較為合理，應認屬接續犯，而僅論以
    一罪。又被告係以一行為觸犯上開數罪名，應依刑法第55條
    想像競合犯之規定，從一重以三人以上共同詐欺取財罪論處
    。又被告與「衝衝衝」詐欺集團成年成員間就本案犯行，有
    犯意聯絡及行為分擔，應論以共同正犯。
  ㈢按洗錢防制法第16條第2 項規定：「犯前二條之罪，於偵查
    或審判中自白者，減輕其刑」，被告就所犯一般洗錢犯行，
    於偵查及審理中坦承不諱，原應依上開規定減輕其刑，然被
    告既從一重之加重詐欺罪處斷，且該重罪並無法定減刑事由
    ，自無從再適用上開條項規定減刑，但本院於量刑時一併審
    酌。
  ㈣爰審酌被告賴文喭加入詐欺集團，從事車手之工作，助長詐
    騙集團財產犯罪之風氣，擾亂金融交易往來秩序，影響層面
    廣泛，所為實屬不該，並參酌被害人郭家希遭詐騙匯入上開
    凱基帳戶內之金額為3萬7,987元，對被害人造成損害非輕，
    惟慮及被告就本案全部犯行，且就一般洗錢犯行，於偵查、
    本院審理中均自白犯行，態度尚可，兼衡被告於本院審理中
    自陳入監前從事保全工作、月收入2萬元至3萬元、與祖父母
    同住、領有輕度身心障礙證明等一切情狀，量處主文所示之
    刑。
  ㈤沒收：
　⒈按犯罪所得，屬於犯罪行為人者，沒收之；前二項之沒收，
    於全部或一部不能沒收或不宜執行沒收時，追徵其價額；前
    條犯罪所得及追徵之範圍與價額，認定顯有困難時，得以估
     算認定之。刑法第38條之1第1項前段、第3項及第38條之2 
    第1項分別定有明文。任何人都不得保有犯罪所得，為基本
    法律原則，犯罪所得之沒收或追徵，在於剝奪犯罪行為人之
    實際犯罪所得，使其不能坐享犯罪之成果，以杜絕犯罪誘因
    ，可謂對抗、防止經濟、貪瀆犯罪之重要刑事措施，性質上
    屬類似不當得利之衡平措施，著重所受利得之剝奪。然苟無
    犯罪所得，自不生利得剝奪之問題，固不待言，至2人以上
    共同犯罪，關於犯罪所得之沒收或追徵，倘個別成員並無犯
    罪所得，且與其他成員對於所得亦無事實上之共同處分權時
    ，同無利得可資剝奪，特別在集團性或重大經濟、貪污犯罪
    ，不法利得龐大，一概採取絕對連帶沒收或追徵，對未受利
    得之共同正犯顯失公平。有關共同正犯犯罪所得之沒收或追
    徵，最高法院向採之共犯連帶說，業於104年8月11日之104
    年度第13次刑事庭會議決議不再援用，並改採沒收或追徵應
    就各人所分得者為之等見解。倘若共同正犯各成員內部間，
    對於不法利得分配明確時，自應依各人實際分配所得沒收；
    至共同正犯各成員對於不法利得享有共同處分權限時，則應
    負共同沒收之責。經查，被告賴文喭於本院審理中陳稱：5
    萬2都是我從凱基提款卡領出來；前面所提領現金有交給監
    控的人，5萬2是剩下的等語（見本院卷第67、68頁），是扣
    案之現金5萬2,000元，乃賴文喭提領後，尚未及層轉遞交上
    手即為警查獲之犯罪所得，既係由賴文喭實際管領支配，自
    應依刑法第38條之1第1項前段規定，諭知沒收。又被告賴文
    喭於偵訊中供稱：我每次拿3,000至1萬3,000元不等，我至
    今只有領到2至3萬元等語（見偵卷第149頁），爰依刑法第3
    8條之2第1項規定，爰採有利被告賴文喭之認定，估算其參
    與組織犯罪期間之犯罪所得為2萬元，依上開規定宣告沒收
    之，並諭知於全部或一部不能沒收或不宜執行沒收時，追徵
    其價額。
　⒉扣案之手機1支（IMEI：000000000000000、000000000000000
    ，含SIM卡1張），係被告所有供本案犯行所用之物，業據被
    告於警詢、偵訊中陳明在卷（見偵卷第29、143頁），爰依
    刑法第38條第2項前段之規定，宣告沒收。
　⒊扣案之凱基銀行金融卡1張（帳號：00000000000000），雖作
    為本案詐欺取財、洗錢所用，惟上開帳戶已被列為警示帳戶
    ，無法再供交易使用，且提款卡本身之價值甚低，對之宣告
    沒收實欠缺刑法上之重要性，爰不予宣告沒收。
  ㈥又按司法院大法官110年12月10日釋字第812號解釋意旨略以
    ：106年4月19日修正公布之組織犯罪防制條例第3條第3項規
    定「犯第1項之罪者，應於刑之執行前，令入勞動場所，強
    制工作，其期間為3年。」（嗣107年1月3日修正公布第3條
    ，但本項並未修正），就受處分人之人身自由所為限制，違
    反憲法比例原則及憲法明顯區隔原則之要求，與憲法第8條
    保障人身自由之意旨不符，應自本解釋公布之日起失其效力
    等語，是本案被告所犯參與犯罪組織罪，自無組織犯罪防制
    條例第3條第3項規定適用之餘地，附此敘明。
據上論斷，應依刑事訴訟法第273條之1第1項、第299條第1項前
段，組織犯罪防制條例第3條第1項後段，洗錢防制法第14條第1
項，刑法第11條前段、第28條、第339條之4第1項第2款、第55條
、第38條第2項前段、第38條之1第1項前段、第3項，刑法施行法
第1條之1第1項，判決如主文。
本案經檢察官鄭葆琳、曾亭瑋提起公訴，檢察官楊岳都到庭執行
職務。
中　　華　　民　　國　　111 　年　　3 　　月　　3 　　日
                    刑事第四庭  法  官  郭世顏
以上正本證明與原本無異。　　　　　　　　　　　　　　　　如不服本判決應於收受判決後20日內向本院提出上訴書狀，並應敘述具體理由。其未敘述上訴理由者，應於上訴期間屆滿後20日內向本院補提理由書(均須按他造當事人之人數附繕本)「切勿逕送上級法院」。告訴人或被害人如對本判決不服者，應具備理由請求檢察官上訴，其上訴期間之計算係以檢察官收受判決正本之日期為準。　　　　　　　　　　　　　　　　　　　　　　　　　　　　　　　　　　　　      書記官  呂  彧
中　　華　　民　　國　　111 　年　　3 　　月　　3 　　日

附記論罪之法條全文：
組織犯罪防制條例第3條第1項
發起、主持、操縱或指揮犯罪組織者，處3年以上1年以下有期徒
刑，得併科新臺幣1億元以下罰金；參與者，處6月以上5年以下
有期徒刑，得併科新臺幣1千萬元以下罰金。但參與情節輕微者
，得減輕或免除其刑。

洗錢防制法第14條第1項
有第二條各款所列洗錢行為者，處7年以下有期徒刑，併科新臺
幣5百萬元以下罰金。

刑法第339條之4第1項
犯第339條詐欺罪而有下列情形之一者，處1年以上7年以下有期
徒刑，得併科1百萬元以下罰金：
一、冒用政府機關或公務員名義犯之。
二、三人以上共同犯之。
三、以廣播電視、電子通訊、網際網路或其他媒體等傳播工具，
    對公眾散布而犯之。